【裁判字號】    96,訴,3348
【裁判日期】    970507
【裁判案由】    給付貨款
【裁判全文】
臺灣臺中地方法院民事判決  96年度訴字第3348號
原      告  有程工業股份有限公司
法定代理人  甲○○
訴訟代理人  吳榮昌律師
複代理人    陳世川律師
            乙○○
被      告  己○○
訴訟代理人  魏朝煥律師
上列當事人間給付貨款事件，本院於民國97年4月23日言詞辯論
終結，判決如下：
    主    文
原告之訴及假執行聲請均駁回。
訴訟費用由原告負擔。
    事實及理由
壹、原告主張：
一、緣被告己○○分別於民國95年2月21日、4月24日、6月29日
    ，向原告購買無塵平面自動噴塗機搭配十萬級補風系統1套
    、二次廢氣處理設備2套、氣動幫浦塗料過濾器4支 (下稱自
    動噴漆涂干燥機)、遠紅外線乾燥爐加長工程2套等貨品 (下
    合稱第一批機械)，價金合計新台幣 (下同)2，472，000元
    。原告已依約交付上開貨品予被告，被告僅給付貨款1，751
    ，600元，剩餘720，400元貨款迄今未給付，經原告請求被
    告仍拒不給付，爰依契約及民法第367條規定，請求擇一判
    決被告給付剩餘貨款720，400元。
二、對證人戊○○證言之意見如下：
  1.證人戊○○證稱：「驗收核可之意思為表示上揭零組件均有
    到位，零件有無問題，要等機器運作後，才能了解有無瑕疵
    。」等語。查原告所賣給被告的是一整套機械設備，而非僅
    賣零組件，依一般交易習慣，買賣整套機械設備時，並不會
    就機械設備的零組件一一點交簽收，因確認每一樣零組件有
    到位並無任何意義，既然買的是整套機械設備，出賣人即必
    須負責安裝好整部機械至可以運作，交付零組件並不能算是
    已經完成交貨。故依買賣整套機械設備之交易習慣，是待整
    套機械設備組裝完成並經試車認可後，才會簽立驗收單。證
    人戊○○上揭證言，顯不合常理。
  2.證人戊○○證稱95年6月29日始送機器到被告指定工廠，派
    丙○○來安裝，安裝後試車等語。查安裝一套機械設備的流
    程是：零組件到達→組裝 (約需7~10天)→進行試車，依此
    流程，根本不可能95年6月29日當天零組件送達，當天就安
    裝完成，且當天開始試車，又在當天發現機械有問題而必須
    追加購買遠紅外線設備兩套。故該機械設備不可能是95年6
    月29日才送達零件並安裝，而是在95年6月29日之前就已經
    送達零件，待安裝完畢並經過一段時間試車認可後，原告為
    保障自身權益，才於95年6月29日擬定驗收單請被告工廠人
    員簽名確認。因此，被告是經試車無問題，且為了要增加產
    量，才會於驗收當日再向原告追加購買同樣式的遠紅外線設
    備，並非是第一批機械有問題才追加該遠紅外線設備！另該
    驗收單上已明確記載「打V為驗收合格之認證」，不容其任
    意解釋成只是零組件有到位不代表驗收合格等等。是證人戊○○上開證詞與事實不符，且顯不合常理。
三、對被告抗辯之陳述：
(一)本件原告交付被告之系爭第一批機械已驗收完成，被告辯稱
    系爭第一批機械並未試車完成 (驗收未完成)等語，惟查：
  1.緣原告於95年4月間收到被告給付第一批機械之定金後，已
    於同年4月底5月初交付第一批機械予被告，且被告收受第一
    批機械後隨即進行試車，雖試車期間曾發生小瑕疵，但已由
    原告派員前往修繕，並已修繕完畢，使第一批機械得以正常
    運作。因此，原告交付第一批機械予被告後，被告約有二個
    月之時間進行試車，待試車完畢並確認第一批機械能正常運
    作後，被告始於96年6月29日簽立驗收單，系爭驗收單已足
    證明第一批機械無瑕疵，並非如被告所稱僅為「收貨表」。
  2.另兩造第一批機械之合約書約定「付款方式：…二期款：貨
    款40%，30天票期 (設備安裝好可請款)」，而被告開立到期
    日為95年7月18日之支票予原告，依付款之時間推算，原告
    至遲於95年6月18日開立30天票期之支票，是原告最晚於95
    年6月18日前已交付第一批機械並安裝完成；若原告在95 年
    6月18日之前沒有安裝好該批機械，被告不可能在95年6月18
    日就開票予原告給付第二期款，故證人戊○○證稱該批機械
    是於95年6月29日才送達並安裝，與付款的時間顯無法搭配
    ，亦與上開合約書之約定不同，更不符合一般經驗法則 (買
    方通常是等安裝完成的時候才會付第二期款，不可能提早付
    款)。故證人戊○○的證詞顯不可採。
  3.因此，依被告給付之第二期款支票到期日可知，原告早在95
    年6月前 (事實上於4月底5月初)已交付第一批機械並安裝完
    成，待被告試車後確認無瑕疵，始於95年6月29日簽立驗收
    單，是原告所交付予被告之第一批機械確實已完成驗收。
(二)緣被告向原告訂購該批機械設備時，雙方已協議應依台灣模
    式製造安裝，既然是依台灣模式製造安裝，被告即應依台灣
    的使用生產標準進行操作，否則若係因被告工廠人員操作失
    當導致機械設備有損壞之情形，不應由原告負責。故在台灣
    正常乾燥溫度是在攝氏 (下同)200 度以下即可 (證人丁○○亦同意此說法)，被告工廠人員竟將溫度調高到350度，顯
    然已經超過台灣使用生產的標準模式，即被告工廠人員的操
    作方式有嚴重瑕疵 (依證人丁○○之證詞，戊○○連感溫棒
    都不知道在哪裡，原告合理懷疑其操作機械之專業度)，如
    真有造成該機械設備損壞的情形，應由被告自負其責。
(三)惟原告交付第一批機械予被告後，該機器或因被告工廠人員
    操作不當，或因被告從大陸進貨的材質有瑕疵，導致該機器
    運作上出現小瑕疵，皆非原告得預料之範圍，但原告仍依約
    在保固期限一年內負起修繕責任，在被告通知原告第一批機
    械運作上有問題時，原告之法定代理人甲○○即多次前往被
    告在大陸的工廠進行瞭解並從事修繕工作，且皆有修理完善
    。被告辯稱原告未履行更換零件等修繕工作，導致第一批機
    械無法使用並使被告工廠其他設備遭受損害，經通知原告立
    即更換無瑕疵之材料，竟不補正等語，顯非事實，原告否認
    之。另被告未通知原告亦未經原告同意，擅自請第三人修理
    第一批機械，依兩造上開契約之約定，原告不需對被告負任
    何賠償責任，被告對擅自請求第三人修繕之費用應自負其責
    。換言之，依兩造上開契約之約定，被告在保固期限一年內
    ，應請求原告修繕，且本件原告對被告之請求已依約修理完
    善，修繕完成後原告未再接獲任何被告請求修繕之通知，故
    被告未經原告同意即擅自找第三人修繕第一批機械，應自負
    其責，不得向原告請求修繕費用。
(四)綜上，本件系爭第一批機械早在95年6月18日之前即已安裝
    完成，故被告在95年6月18日開立二期款之支票 (票期30天)
    ，而後於95年6月29日驗收完成並簽立驗收單。既已驗收完
    成，即代表被告承認原告所交付之第一批機械無瑕疵，被告
    不得再以第一批機械有瑕疵為理由，請求原告負不完全給付
    之責，且既然原告已依約交付第一批機械，被告即應依約給
    付尾款720，400元。
四、並聲明：被告應給付原告720，400元整及自起訴狀繕本送達
    之翌日起至清償日止按年息百分之五計算之利息，並願供擔
    保請准宣告假執行。
貳、被告則以：
一、被告於95年2月21日、4月24日、6月29日分別向原告購買系
    爭自動噴漆涂干燥機。依據原告公司出具之報價單說明被告
    買受之無塵平面自動噴機、平面輸送機、輸送烤箱、塗裝機
    、往復塗裝機、靜電吹塵機、塗料供應系統、壓縮空氣系統
    、控制箱、十萬級補風系統等之尺寸、材料、動力、功率、
    特性，並約定付款方式：訂金30%，交貨：40%，試車完成30
    天：30%。所謂試車完成，係指雙方約定所交本機械必須合
    乎約定之尺寸、品質 (材料)，能長時間使用能耐高溫200
    度至300度，所有機械能達到噴漆產品，立刻烘乾送出，整
    個機台及配套機械能發揮正常運作之功能而言。茲查原告自
    95年6月29日安裝上開機械後，開始試車運轉，試車時因高
    溫致加熱管支架溶解掉落，造成加熱管損壞，原告公司人員
    丙○○予以換修，試車結果壓克力烤漆未能使油漆乾凅。經
    通知原告公司負責人甲○○，謂必須追加遠紅外線乾燥爐加
    長工程，故原告不得已，乃於同日再向原告購買遠紅外線乾
    燥爐加長工程2套計26萬元。因此，驗收期間再度延長，迄
    95年8月6日第二次追加設備完成，再進行試機，因仍有輸送
    帶鏈條材質不良等瑕疵通知原告派丙○○前來更換零件並修
    理。95年8月7日進行試機，發生往覆伺服機馬達損壞等瑕疵
    ，通知原告指定之丙○○前來多次保固維修，原告公司負責
    人甲○○亦多次前來了解機械試車後所發生之瑕疵，並指示
    丙○○如何維修。惟自95年10月4日以後機械使用中仍斷斷
    續續發生上開機械之瑕疵，即通知丙○○轉知原告公司必須
    於二、三日內更換能保證系爭機械之各種材質能耐高溫，使
    機械合於有效使用之性能 (即通知補正物之瑕疵)，詎原告
    並未履行，以致停止使用系爭機械，並由被告之使用人戊○○為通知解除補正瑕疵及保固部分之契約，而試車未完成，
    即機械驗收仍未完成之事實，亦為原告公司所不否認，從而
    ，依上揭說明，原告請求給付系爭尾款之請求權尚未發生，
    請求為無理由。從而，因而可歸責於債務人之事由，而為不
    完全給付，債權人解除瑕疵補正及保固部分之契約，依法洵
    屬正當。
二、系爭機械於95年10月4日停止使用後，被告於96年2月委請證
    人丁○○至現場聽取工作人員說明發生故障之情形，經證人
    侯景宗告以主要原因為系爭機械使用大陸地區之鐵材，致無
    法耐高溫，導致烤箱變形，因而發生瑕疵，其後委請證人侯
    景宗更換合格材料零件並修理，被告因原告之瑕疵給付共計
    支出人民幣73，840元，折合新台幣321，204元 (新台幣與
    人民幣幣值1：4.35)。
三、次查，縱認原告得請求系爭第一批機械尾款，惟被告於95年
    9月5日向原告購買數控打樣機 (含水洪台)，2次廢氣處理機
    1台，無塵平面自動噴塗機 (加長型18米)  ，1套2次廢氣處
    理機2台，氣動幫浦塗料過濾器4支 (下稱第二批機械)，於
    同年月12月給付訂金490,000元，13日給付407,600元，合計
    897,600元 (被告交付鉅舜公司簽發，付款人台中銀行南台
    中分行，95.9.12日出具面額490,000元及95.9.13面額
    407,600元支票乙紙，均已兌現)。惟因被告前向原告購買之
    機械自95年10月3日起因發生瑕疵，且通知原告更換耐高溫
    之材料，再行試機，因原告於短時間內不履行，不能達契約
    之目的，原告所買上開機械必須每日使用，否則產品不能銷
    售出貨，故不待催告進行解除瑕疵補正及保固部分之契約。
    被告於95年9月5日訂購之上述機械，原告不願以書面保證機
    械材料能耐高溫200度-300度，整個機械具有正常噴漆產品
    之效能，被告因而對原告為撤銷契約意思之表示，並請求返
    還訂金897,600元，並請求第一批機械不完全給付之損害
    321,204元，合計原告應給付被告1,218,804元，茲以之抵銷
    被告前欠第一批機械之貨款尾款720,400元後，原告應再給
    付被告498,400元，是原告之訴及其假執行之請求亦無理由
    。
四、原告主張：「---被告要求原告將重要零件，如鋼材直接從
    大陸進貨即可，故原告遵照被告之指示製造被告所須第一批
    機械交付予東莞鉅舜五金塑膠製品廠並驗收合格 (原證四)
    」等語，被告否認有此事實，此由原告公司致被告之報價單
    並未註明被告同意使用中國製造之上開機械零件及鋼材，即
    足證原告上開主張為不實在等語，資為抗辯。
五、並聲明：原告之訴及假執行聲請均駁回，如受不利判決願供
    擔保准予免為假執行。
、兩造爭執與不爭執之事實
一、兩造所不爭執之事實部分（本院採為判決之基礎）
  (一)被告為己○○個人，而非鉅舜五金塑膠製品廠。
  (二)被告分別於95年2月21日、4月24日、6月29日，向原告購買
    無塵平面自動噴塗機搭配十萬級補風系統1套、二次廢氣處
    理設備2套、氣動幫浦塗料過濾器4支、遠紅外線乾燥爐加長
    工程2套等貨品 (第一批機械)，價金總計2,472,00 0元，原
    告已將第一批機械交付被告，且被告已給付原告貨款1,751,
    600元，剩餘720,400元未給付。
  (三)被告另於95年9月5日向原告購買無塵平面動噴塗機 (加長型
    18米)一套、數控打樣機 (含水洗台)一台、二次廢氣處理機
    三台、氣動幫浦塗料過濾器四支 (第二批機械)，價金總計
    2,992,000元，被告已給付原告定金897,600元，剩餘2,094,
    400元未給付。
二、兩造爭執之事實
  (一)原告交付被告之第一批機械是否存有瑕疵，致驗收未完成?
  (二)被告是否得向原告請求第一批機械不完全給付之瑕疵損害
    321,204元?
  (三)被告是否得請求原告返還第二批機械之定金897,600元？
肆、法院之判斷
一、原告交付被告之第一批機械是否存有瑕疵致未能驗收完成？
    原告主張系爭第一批機械業已於95年6月29日驗收完畢，並
    舉驗收表為證，為被告所否認，並辯稱：系爭驗收表僅係收
    貨表。未經試車合格，豈能謂驗收合格？對此有利於己之事
    實，原告負有舉證之責。經查：
  (一)按解釋契約，固須探求當事人立約時之真意，不能拘泥於契
    約之文字，但契約文字業已表示當事人真意，無須別事探求
    者，即不得反捨契約文字而更為曲解。又解釋當事人所立書
    據之真意，以當時之事實及其他一切證據資料為其判斷之標
    準，不能拘泥字面或截取書據中一二語，任意推解致失真意
    （最高法院17年上字第1118號、19年上字第28號判例參照）
    。次按法院依自由心證判斷事實之真偽，不得違背論理及經
    驗法則，民事訴訟法第222條第3項定有明文。所謂論理法則
    ，係指依立法意旨或法規之社會機能就法律事實所為價值判
    斷之法則而言。所謂經驗法則，係指由社會生活累積的經驗
    歸納所得之法則而言；凡日常生活所得之通常經驗及基於專
    門知識所得之特別經驗均屬之（最高法院91年度台上字第
    1613號判決參照）。再按當事人主張有利於己之事實者，就
    其事實有舉證之責任，民事訴訟法第277條前段定有明文。
    此所謂舉證係指就爭訟事實提出足供法院對其所主張者為有
    利認定之證據而言，若所舉證據，不能對其爭訟事實為相當
    之證明，自無從認定其主張為真正（最高法院48年台上字第
    481號判例參照）。
  (二)系爭機械之各部零件均需與台灣製品相同，鋼材部分不得使
    用大陸製品。
    原告主張第一批機械比照台灣製造之功能製造，被告要求原
    告將重要零件如遠紅外線、SCR等用台灣製造的零件，其餘
    如鋼材直接從大陸進貨即可，為被告所否認，並辯稱：被告
    同意第一批機械比照台灣製造之功能製造，即依報價單所載
    功能製造，否認有要求原告所用鋼材為中國製品。就此原告
    未能舉證證明被告有同意鋼材為中國製品，而原告自承被告
    所買之第一批機械與原告在台灣製造、銷售之機械為同類型
    之機械，且被告曾親自在台灣查看原告在台灣製造安裝的機
    械，感到極為滿意，始向原告訂購該第一批機械，並請原告
    將其該第一批機械比照台灣功能製造等語，則系爭第一批機
    械所有零件應與台灣製造者相同，鋼材不得使用大陸製品。
  (三)原證四之鉅舜自動噴漆涂干燥機驗收表應為貨品點收表，不
    能認為係第一批機械驗收完成之證明，系爭第一批機械因產
    品有瑕疵，可歸責於原告，不能認為已驗收完成。
  1.本件原告主張系爭第一批機械業已於95 年6月29日驗收完成
    ，並舉原證四之鉅舜自動噴漆涂干燥機驗收表為證，為被告
    所否認，並辯稱前揭驗收表實為收貨表，僅表示已收受第一
    批機械，對其各部設備是否齊全之貨品驗收單，並非貨品經
    試車合約定品質、性能等之驗收，更未丈量機械之尺寸、材
    料之厚度、長度等，按系爭自動噴漆涂干燥機械設備，被告
    僅要求原告所用材料必須長期使用能耐高溫200度-300度機
    台結構完好，能達到產品噴漆後，經烤箱立即烘乾，並由輸
    送帶送出產品之通常效能。至第一批機械使用材質是否能長
    時間使用達到200 度c-300度c高溫，整個機台及相關配套之
    機械能發揮正常運作之效能，必須經相當期間之試用才能知
    悉有無瑕疵，此有保固期間一年之約定等語。本件原告據以
    主張之前揭驗收表，其標題雖為「鉅舜自動噴漆涂干燥機驗
    收表」，但其下亦表明「以上項目為本機各部分設備，與報
    價單相符打「√」為驗收合格之認證」，其中書明『以上項
    目為本機各部分設備』文字，依其文義似僅指系爭第一批機
    械各部分設備之點收，與證人戊○○證述「是我簽收的，是
    機器上面零組件，有送到的，就將它收起來，驗收核可之意
    思為表示上揭零組件均有到位，零件有無問題，要等機器運
    作後，才能瞭解有無瑕疵。」等語，證人戊○○雖為被告員
    工，惟其既具結作證，又為在場之人，所為證言復與卷附「
    自動噴漆涂干燥機驗收表」相符，所為證言自屬可信。是以
    不能拘泥於文字字面「驗收表」而認業已驗收完成。
  2.原告雖主張，按系爭合約書付款方式，有關第二期款係於機
    器安裝好可請款，而其票期為30天票期，系爭機械已於95年
    4 月底、5月初交貨，而從交貨至安裝完成約需7-10天，被
    告有1、2月時間可驗收，其中雖有小瑕疵，均已檢收完成，
    原告為保權益，始於95年6月29日交付上揭驗收表請被告簽
    收，依被告所開立第二期款之票期為95年07月18日，按前揭
    合約書付款規定反推，至遲原告已於95年6月18日交貨完成
    ，加計安裝時間，被告應於95年6月29日前業已驗收完成，
    始於原證四之驗收表簽名驗收完成，被告則以前揭情詞置辯
    ：
  (1)依原告所舉第二期款付款之證據，僅足證明系爭第一批機械
    有關遠紅外線乾燥爐加長工程係於95年6月29日追加購買外
    ，其餘零件已於95年6月18日全部送齊可安裝好機器，參酌
    證人戊○○到庭證述略以：送零件來的不一定是同一人，有
    時丙○○也有自己到場組裝（97年3月28日筆錄第3頁第21行
    以下）等語，復參酌系爭第二期付款開立之支票為95年7月
    18 日，依前揭請款時程，應認系爭第一批機械至遲於95年6
    月18日業已交付，加計原告所述安裝時間需7-10日，則被告
    抗辯第一批機械第一次試車日期為95年6月29日，洵屬有據
    。兩造購買時既言明產品品質需與台灣製造相同，而系爭機
    器使用地在大陸地區，試車時自需相當時日始可了解是否符
    合約定品質。原告雖主張其於95年4、5月間陸續交貨，於95
    年6月29日前業已試車完成，為保權利，始於該日請被告員
    工於原證四驗收表上簽名，為被告所否認，迄言詞辯論終結
    期日，原告對此有利於己之事實，未舉證證明，僅能依被告
    自認之事實為準，系爭第一批機械第一次試車時日應為95年
    6 月29日。
  (2)又原告主張95年6月29日前並無瑕疵，係被告為增加產量，
    始提高溫度或購買遠紅外線乾燥爐加長工程2套等語，並舉
    證人侯景宗亦認可上揭二方式為增加產量之方式(前揭筆錄
    第7頁第4行以下)等語。查系爭第一批機械第一次試車驗收
    之日為95年6月29日，已如前述，而系爭第一批機械瑕疵所
    在，係烤箱使用之材質為大陸當地採購之鐵材不能耐高溫或
    師傅製作過程中或操作方式不當 (詳如后述)，致產品噴漆
    後無法烤乾，如認瑕疵原因係使用材質不當或師傅製作過程
    所致，則被告員工按台灣地區操作方式即溫度設定於200 度
    範圍內，因產品經噴漆後一直無法烤乾時，按上揭增加產量
    方式之經驗，僅得提高溫度或購買遠紅外線乾燥爐加長工程
    設備擇一為之，於不另購設備考量下，先提高溫度之選擇並
    無錯誤，而被告員工提高溫度下，發生加熱管支架溶解情事
    ，為證人戊○○證述「（被告訴訟代理人）安裝後試車，因
    為加熱管高溫支架溶解，以致損害，派丙○○換修，後來通
    知原告負責人必須追加遠紅外線工程，不得不向原告購買遠
    紅外線設備兩套？）是這樣。」「烤箱在180到200之間，仍
    然無法將烤漆烤乾，我才會在溫度計上調高溫到到250，實
    際上不到250，因為如為250，整個機器會溶掉變形，但不調
    高，烤漆無法烤乾。」等語在卷 (同上筆錄第2頁倒數第7行
    以下、第5頁第6行以下參照)。戊○○雖為被告之員工，惟
    其既已為具結，願受偽證處罰，所為證言又符經驗法則，應
    可採信。是以，解決方式僅餘加購遠紅外線乾燥爐加長工程
    設備一途，是以第一次試車時，因加熱管高溫管支架溶解受
    損，被告始接受原告公司人員建議增購「遠紅外線乾燥爐加
    長工程」，如當日驗收確符約定品質，被告當無增購「遠紅
    外線乾燥爐加長工程」之必要。而追加工程部分，依卷附報
    價單，需向國外訂製約一個月時間，故從訂貨到交貨時間至
    少需一個月，而依原告所陳交貨後組裝約需7-10日，則依此
    時間推估，追加之「遠紅外線乾燥爐加長工程」最早應於95
    年7月29日送貨到被告處所，加計7-10日組裝時間，被告辯
    稱第二次試車時間為95年8月6日，符合時程。
  (2)被告另辯稱系爭第一批機械問題所在，係因「問題點在製作
    烤箱材質，使用的鐵較軟，導致烤箱變形，容易損壞，因為
    要求恆溫，烤箱變形後，熱度往外排，導致產品不能達到既
    定品質」等語，而材質不當原因係因原告使用大陸當地鐵材
    所致，並舉證人戊○○、侯景宗為證，惟為原告所否認。經
    查：
  系爭第一批機械，戊○○證述機械問題所在，係被告於96年
    2月後委請證人侯景宗至大陸修復時告知所悉，故系爭機械
    瑕疵之有無，應以證人侯景宗之證言為準。而證人戊○○對
    於何以會將系爭機器溫度設定超過台灣地區之200度原因證
    述「烤箱在180到200之間，仍然無法將烤漆烤乾，我才會在
    溫度計上調高溫到到250，實際上不到250，因為如為250 ，
    整個機器會溶掉變形，但不調高，烤漆無法烤乾。」 (97年
    3月28日筆錄第5頁第6行以下)等語，足見系爭機械按照同一
    台灣製造產品操作時，溫度毋需超過攝氏200度，會超過200
    度，係因在大陸操作系爭機械時，烤漆無法烤乾，無法達到
    約定之品質所致。
  至於系爭機械所生烤漆無法烤乾，加溫所致機件故障之瑕疵
    原因，證人侯景宗先謂：「系爭機器所使用材質在大陸當地
    採購，品質較差，而製作過程因為沒有好的師傅也有可能影
    響」（同上筆錄第5頁最後1行、第6頁第1、2行參照），復
    稱「我去現場看時，戊○○將溫度調到350....烤箱變形原
    因可能是製造過程瑕疵，也有可能材質，也有可能是操作方
    式產生，本件原因是否因材質所引起，我不清楚，因為沒有
    拆下烤箱檢視，基本上如在大陸當地採購鐵材，會較台灣鐵
    材差，至於當地採購鐵材，要視鐵材材質決定，如採用台灣
    鐵材，基本上會較當地鐵材好，另有涉及到製作師傅經驗。
    」 (同上筆錄第6頁第20行以下)，後於回答原告負責人詢問
    時答以「 (照證人所述爐子有裂縫，熱氣外漏，溫度是否可
    加熱到350度？)我認為被告員工按照原來台灣操作方式，結
    果發現產品沒有乾，所以才將溫度調高到350度，而會調高
    溫度是因為產品有瑕疵。」 (同上筆錄第6頁倒數第五行以
    下)，等語，為兩造所不爭執，按諸經驗法則，兩造對於系
    爭機械如為台灣製造則溫度只需在攝氏200度以下即可，而
    被告員工即證人戊○○操作方式與在台灣時相同，僅溫度設
    定超過200度，復為兩造所不爭執。至瑕疵原因，依證人侯
    景宗證言，或為烤箱材質不當或操作方式不當或製造時師傅
    技術所致，被告表示係因材質不當，原告表示係因被告員工
    操作方式所致，按諸舉證責任法則，被告只需證明原告交付
    之系爭第一批機械有瑕疵即可，原告就瑕疵原因不可歸責於
    己負有舉反證之責。本件被告既抗辯系爭第一批機械產品存
    有瑕疵，並舉證人戊○○、侯景宗前揭證言，證明第一批機
    械產品確有瑕疵，應認已盡舉證之責。是以，原告既對於系
    爭機器烤箱部分之材質為採購大陸當地鐵材製造不為爭執，
    證人侯景宗復證述「採用台灣鐵材，基本上會較當地鐵材好
    」，則此部分瑕疵原因可歸責於原告，如為製作過程師傅經
    驗所生產品瑕疵，亦可歸責於原告。至是否為被告員工操作
    不當部分，原告表示證人戊○○未按照台灣地區操作方式將
    溫度調高到攝氏200度以上所致，因前揭攝氏200度之操作前
    提係產品材質為台灣製造，本件系爭機械產品材質既非台灣
    地區鐵材，而證人侯景宗復證述：「我認為被告員工按照原
    來台灣操作方式，結果發現產品沒有乾，所以才將溫度調高
    到350度，而會調高溫度是因為產品有瑕疵。」 (同上筆錄
    第6頁倒數第2行以下參照)等語，似謂證人戊○○操作方式
    既與台灣地區操作方式同，衡情產品之噴漆沒有乾而需調高
    溫度，產品噴漆沒乾原因又為產品有瑕疵，則證人戊○○即
    被告員工操作方式業已排除在外，顯然本件系爭第一批機械
    產品瑕疵可歸責於原告。
二、按物之出賣人，負交付其物於買受人，並使其取得該物所有
    權之義務。買受人對於出賣人，有交付約定價金及受領標的
    物之義務。民法第348條第1項、第367條分別定有明文。本
    件兩造間系爭契約為買賣契約，原告請求被告給付第一批機
    械尾款，被告則以系爭第一批機械有瑕疵，尚未驗收完成，
    原告未履行民法第354條之物之瑕疵擔保責任為由，拒絕給
    付尾款，綜上所述，系爭第一批機械交付被告時，產品既存
    有瑕疵，而此瑕疵原因與被告員工操作方式無涉，瑕疵原因
    或為材質採用大陸地區或因製作過程中師傅經驗所致，均屬
    可歸責於原告，則被告主張被告未履行物之瑕疵擔保之責，
    驗收尚未完成，依系爭第一批機械之買賣契約尾款給付之約
    定，拒絕給付系爭第一批機械尾款，於法有據，原告請求為
    無理由，應予駁回。復按依契約之性質或當事人之意思表示
    ，非於一定時期為給付不能達其契約之目的，而契約當事人
    之一方不按照時期給付者，他方當事人得不為前條之催告，
    解除其契約。民法第255條定有明文。本件原告另依民法第
    367條請求被告給付尾款，被告則以系爭第一批機械買賣契
    約，業已因被告於95年10月3日經員工戊○○後通知被告補
    正瑕疵，原告未能補正，且因被告所買第一批機械需每日使
    用，否則產品不能銷售出貨，故不待催告進行解除瑕疵補正
    及保固部分之契約，兩造系爭第一批機械買賣契約既已解除
    ，原告請求被告給付貨款亦無理由等語。經查，系爭第一批
    機械產品存有瑕疵，自95年10月4日停機迄今，未能補正，
    此有證人侯景宗到庭證述明確，已如前述，而原告對於被告
    主張業已解除瑕疵補正及保固部分之契約之事實，於言詞辯
    論時復不為爭執，依民事訴訟法第280條第1項規定，應視同
    自認，而依被告之意思表示，因其產品需每日出貨，原告就
    系爭第一批產品之瑕疵迄未能補正，顯不能達契約目的，其
    依民法第255條規定不待催告逕行解除契約即屬有據，是以
    系爭第一批機械之買賣契約既經解除，不生對待給付情事，
    原告依民法第367條規定請求被告給付尾款，亦無理由。原
    告之訴既經駁回，其假執行聲請亦失所依據，應併予駁回。
三、本件被告據以主張抵銷抗辯前提，係以如法院認為被告有給
    付系爭第一批機械尾款義務時，則以原告所為給付為不完全
    給付，致被告因其不完全給付之瑕疵給付受有瑕疵損害 (委
    請侯景宗修復費321,204元)及解除第二批機械後，請求原告
    返還定金897,600元等為抵銷抗辯，本院既已認定原告給付
    之系爭機械存在瑕疵，驗收尚未完成，且系爭第一批機械買
    賣契約業經被告解除在案，原告請求給付系爭第一批尾款為
    無理由，則前揭瑕疵損害或第二批機械之金返還請求權是否
    有理由等爭執，即無一一論列必要，附為敘明。
四、本件事實已臻明確，兩造其餘攻擊防禦方法及舉證，於本件
    事實之認定及判決結果不生影響，茲不一一論列，附為敘明
    。
五、訴訟費用負擔之依據：民事訴訟法第78條。
中    華    民    國    97    年    5    月     7    日
                  民事第一庭    法  官  陳學德
正本係照原本作成。
如對本判決上訴，須於判決送達後20日內向本院提出上訴狀。
中    華    民    國    97    年    5    月     7    日
                                書記官  何惠文


司法院資訊處製作；財團法人民間司法改革基金會備份。
